臺灣苗栗地方法院刑事判決　　　　　　　 96年度訴字第273號
公　訴　人　臺灣苗栗地方法院檢察署檢察官
被　　　告　甲○○
選任辯護人　李世才律師
被　　　告　己○○
選任辯護人　徐正安律師
被　　　告　庚○○
　　　　　　癸○○
上二人共同
指定辯護人　王顯通律師
被　　　告　戊○○
　　　　　　　　　　之1號
指定辯護人　本院公設辯護人　壬○○
上列被告因重傷害等案件，經檢察官提起公訴（96年度偵字第92
4號、96年度偵字第925號、96年度偵字第1182號），本院判決如
下：
    主  文
戊○○未經許可，持有其他可發射子彈具有殺傷力之改造手槍，
累犯，處有期徒刑參年陸月，併科罰金新臺幣參萬元，罰金如易
服勞役，以新臺幣壹仟元折算壹日，扣案之仿BERETTA 廠92FS
型半自動手槍製造之改造手槍壹枝（含彈匣壹個，槍枝管制編號
：0000000000號）及土造子彈貳顆均沒收。又共同使人受重傷，
未遂，累犯，處有期徒刑參年，扣案之西瓜刀壹把沒收之。應執
行有期徒刑陸年貳月，併科罰金新臺幣參萬元，罰金如易服勞役
，以新臺幣壹仟元折算壹日，扣案之仿BERETTA 廠92FS型半自動
手槍製造之改造手槍壹枝（含彈匣壹個，槍枝管制編號：000000
0000號）、土造子彈貳顆、西瓜刀壹把均沒收之。
甲○○教唆使人受重傷，未遂，處有期徒刑肆年。扣案之西瓜刀
壹把沒收之。
庚○○、癸○○共同使人受重傷，未遂，各處有期徒刑參年。扣
案之西瓜刀壹把沒收之。
己○○部分公訴不受理。
    事  實
一、戊○○前曾因槍砲彈藥刀械管制條例案件，經臺灣臺中地方
    法院以89年訴字第2985號，判處有期徒刑5年，併科罰金新
    臺幣（下同）100,000元確定，送監執行後，於民國93年7月
    13 日因縮刑期滿假釋出獄，假釋期間付保護管束，於94年
    10 月17日保護管束期滿未經撤銷假釋，視為執行完畢（構
    成累犯）；又因賭博案件經臺灣臺中地方法院以95年中簡字
    第782號，判處有期徒刑5月確定，甫於95年7月24日易科罰
    金執行完畢（構成累犯）。
二、戊○○明知未經申請許可，不得持有槍械與子彈，竟仍基於
    持有具殺傷力槍枝、子彈之犯意，先於96年1 月30日前某日
    ，在臺中縣豐原市「樂普生電動遊藝場」，向一位真實姓名
    年籍不詳之男子，以2 萬元代價，購買仿BERETTA 廠92FS型
    半自動之改造手槍1 枝（含彈匣1 個，槍枝管制編號：0000
    000000號），具有殺傷力之改造子彈5 顆，而未經許可持有
    上述槍枝、子彈。
三、甲○○不滿辛○○與其妻丁○○通姦，造成其婚姻以離婚收
    場，事後甲○○欲經由仲介公司介紹娶外籍新娘，透過丙○○要求辛○○分攤費用又未獲回應，對辛○○心生怨懟，竟
    起教唆使人受重傷害之犯意，於95年12月中旬，以電話約庚○○至苗栗縣卓蘭鎮○○里○路旁，以25萬元之代價，教唆
    庚○○將辛○○之一足打斷，庚○○答應後，並由甲○○提
    供辛○○的身分證影本等資料，以供辨識下手對象。嗣甲○○於95年12月下旬，在甲○○位於苗栗縣卓蘭鎮西坪里的工
    寮，交付10萬元之前金與庚○○。庚○○乃於同年12月下旬
    ，找癸○○加入計畫，並給付由甲○○處取得之10萬元前金
    中之2萬5千元；嗣於96年1月29日即預定下手之前1日，另找
    戊○○加入，亦給付由甲○○處取得之10萬元前金中之2萬5
    千元，並透過不知情之友人乙○○（另經檢察官不起訴處分
    確定）聯絡己○○負責下手行兇後駕車逃逸之工作，承諾給
    予1萬元之報酬。而庚○○、癸○○、戊○○，於96年1月30
    日中午12點聚集在臺中縣豐原市「艾曼尼美容護膚店」，由
    庚○○提供作案用之大型起子及西瓜刀各1支，3人均明知持
    鋒利之西瓜刀、大型起子教訓人，如向人身體4 肢或頭部等
    重要部位砍去，足以造成重傷之結果，竟仍共同起使人受重
    傷之犯意，由庚○○分配工作，決議由其及癸○○、戊○○
    負責下手行兇，己○○則駕駛車牌號碼RH-1663 號自小客車
    接應。商議既定，戊○○則駕駛車號8875-NH 號自小客車搭
    載庚○○，而己○○駕駛車號RH-1663 號自用小客車搭載癸○○，一同自艾曼尼美容護膚店出發，途中先在苗栗縣卓蘭
    鎮西坪里12鄰142 號前，將己○○所駕駛之車號RH-1663 號
    自用小客車2 面車牌換下，懸掛庚○○所預備之9060-LG 號
    車牌以作為偽裝，並將戊○○所駕駛之8875-NH 號自小客車
    停放在該處，庚○○一行4 人搭乘已換裝車牌之RH-1663 號
    自小客車，於當日下午1 時30分許，抵達苗栗縣卓蘭鎮西坪
    里3 鄰36之16號辛○○工作之地點「北歐雲鄉溫泉」後，戊○○先拿出其持有已裝填4 發土造子彈之前述仿貝瑞塔改造
    手槍1 支，對空鳴槍2 發（1 發卡住未擊發，而戊○○購入
    後即已試射1 發），並喝令眾人不准動以控制場面後，庚○○、癸○○即分持大型起子及西瓜刀朝辛○○之頭頂及右側
    背部、右肩膀、雙側大腿等處揮砍，致使辛○○受有頭部外
    傷併腦震盪及頭皮撕裂傷5 公分、多處骨折（右手食指、右
    肩峰骨折）、多處撕裂傷（右肩9 公分、右膝6 公分、右大
    腿4 公分、右肘4 公分、左腕2 公分、左大腿4 公分及右側
    大腿深撕裂傷28公分）併股四頭肌斷裂等傷害。辛○○受傷
    倒地後，庚○○等3 人即坐上己○○所駕駛之自小客車離開
    現場，並沿途將西瓜刀、大型起子丟棄至苗栗縣卓蘭鎮西坪
    里12鄰142 號前，己○○獨自駕駛RH-1663 號自小客車離去
    ，庚○○、癸○○、戊○○則換乘8875-NH 號自小客車離去
    。事後庚○○將9060- LG號2 面車牌丟棄在臺中縣豐原市○○街121 號前，翌日即交付己○○2 千5 佰元，剩餘4 萬7
    千5 佰元則歸庚○○所有，辛○○遂經送醫救治，雖右大腿
    仍無力，無法久站，但未至毀敗機能之重傷害程度。嗣經員
    警循線查獲，並通知庚○○、癸○○、己○○、乙○○等人
    到案說明，始查悉上情。
四、案經苗栗縣警察局大湖分局報告臺灣苗栗地方法院檢察署檢
    察官偵查起訴。
　　理　由
壹、程序部分：
    按被告以外之人於偵查中向檢察官所為陳述，除顯有不可信
    之情況者外，得為證據，同法第159條之1第2項定有明文。
    偵查中對被告以外之人（包括證人、鑑定人、告訴人、被害
    人及共同被告等）所為之偵查筆錄，或被告以外之人向檢察
    官所提之書面陳述，性質上均屬傳聞證據。惟現階段刑事訴
    訟法規定檢察官代表國家偵查犯罪、實施公訴，依法其有訊
    問被告、證人及鑑定人之權，證人、鑑定人且須具結，而實
    務運作時，檢察官偵查中向被告以外之人所取得之陳述，原
    則上均能遵守法律規定，不致違法取供，其可信度極高，職
    是，被告以外之人前於偵查中已具結而為證述，除反對該項
    供述得具有證據能力之一方，已釋明「顯有不可信之情況」
    之理由外，不宜以該證人未能於審判中接受他造之反對詰問
    為由，即遽指該證人於偵查中之陳述不具證據能力。且所謂
    不可信之情況，法院應審酌被告以外之人於陳述時之外在環
    境及情況，例如：陳述時之心理狀況、有無受到外力干擾等
    ，以為判斷之依據。本件證人即共同被告庚○○、己○○、
    癸○○、戊○○及被害人辛○○於檢察官訊問時（參見96年
    度偵字第924號卷第120至125頁、96年度偵字第925號卷第
    129至134頁），係以證人之身分陳述，經告以具結義務及偽
    證處罰後，於命證人朗讀結文後具結，其係於負擔偽證罪之
    處罰心理下證述，並以具結擔保其供述之真實性，又無受其
    他不當外力干擾之情形，其未曾提及檢察官在偵查時有不法
    取供之情形，依上揭說明，其於偵查中之證言，自具有證據
    能力，依刑事訴訟法第159條之1第2項之規定，得為證據。
貳、實體有罪部分：
一、本件被告庚○○、癸○○均坦承事實欄三部分之使人受重傷
    未遂之犯罪事實。本件被告戊○○坦承事實欄二部分之持有
    手槍、子彈等犯罪事實，否認事實欄三部分之使人受重傷未
    遂犯罪事實，辯稱：「當初是庚○○找我要去找辛○○，也
    沒有說要打他，只說要給他警告一下，不要跟別人的老婆糾
    纏，那邊的工寮很多人，所以我才帶槍去，我沒有要對辛○○重傷害」等語；辯護人則為被告戊○○辯護稱：甲○○雖
    指示庚○○要斷一足，但其他共犯不知情，庚○○僅告訴其
    他共犯，只要有外傷即可，況被告庚○○、癸○○實際下手
    程度，僅造成辛○○普通傷害，共犯戊○○應僅就普通傷害
    負責等語。另一被告甲○○矢口否認有事實欄三之教唆重傷
    害犯罪事實，辯稱：「我沒有叫人去打辛○○，我不認識庚○○... 庚○○說我在鵝肉店餐廳吃飯認識的，我與庚○○
    為何會單獨去鵝肉店吃飯，鵝肉店不是自助餐，應該會有朋
    友，我確實沒有去鵝肉店吃飯，也沒有叫庚○○去打人，我
    也沒有看到庚○○有刺青，我怎麼可能叫他去打人，我根本
    不認識庚○○，電話也不是庚○○打的，我的心目中有一個
    姓陳的業務員，他時常恐嚇我，後來有人撥電話來都不講話
    ，到現在我都不知道發生什麼事情」等語；辯護人則為被告
    甲○○辯護稱：被告堅決否認認識庚○○，庚○○供稱是被
    告甲○○教唆的，但是在通聯紀錄上，只顯示出庚○○自己
    的電話，與被告甲○○的電話只有單向的聯絡，如果是被告
    教唆的，被告甲○○如何教唆，雖庚○○在偵查中說被告甲○○都是利用公共電話打電話給他，但未見任何的證據得以
    支持。另外，依照庚○○在偵查中所為的供述，庚○○在當
    年5、6月的時候，碰巧與被告在某個餐廳認識的，到了同年
    12月的時候，被告與庚○○聯絡，甲○○出資要庚○○辦這
    件事情，惟僅見過一次面，居然可以賦予如此的重任，若是
    被告甲○○指示庚○○去辦理此事，庚○○不會拿了錢就跑
    掉嗎？且被告甲○○的太太有告訴被告甲○○，曾經有人上
    門要恐嚇他們，被告甲○○在外面也有人恐嚇說要燒他們的
    房子，且真的後來有被燒掉，所以被告甲○○覺得是有人要
    陷害他。而其餘的被告也不認識甲○○，都是聽庚○○講的
    等語。
二、惟查：
  (一)犯罪事實欄二部分：
    本件被告戊○○，對於上述犯罪事實欄二之持有手槍、子彈
    等犯罪事實，迭於警詢、偵查及本院審理時坦承不諱（上參
    96年度偵字第924號卷第63至68頁、第123至124頁，本院審
    卷96年5月31日準備程序筆錄第2頁）。復有搜索扣押筆錄1
    份及扣押物品目錄表1份、仿BERETTA廠型92FS半自動手槍製
    造之改造手槍1枝（含彈匣1個）、土造子彈3顆（於鑑驗時
    試射1顆）扣案、起獲槍彈照片20張足資佐證（上參96年度
    偵字第1182號卷第119至123頁、96年度偵字第924卷第94至
    101頁）。扣案之手槍1枝及子彈3顆，經送請內政部警政署
    刑事警察局（以下簡稱刑事警察局）鑑驗之結果，手槍1枝
    ，認係仿BERETTA廠92FS型半自動手槍所製造之槍枝，換裝
    土造金屬槍管而成之改造手槍，機械性能良好，可擊發適用
    子彈，認具殺傷力；子彈3顆，均認係具直徑約8.7mm、8.8m
    m金屬彈頭，採樣試射結果，認均具殺傷力，此有刑事警察
    局96 年3月23日刑鑑字第0960031980號槍彈鑑定書1份在卷
    可佐（以上參96年度偵字第1182號卷第167至163頁）。又為
    警於現場查扣之土造子彈之彈殼1個，經送請刑事警察局鑑
    驗之結果，認係已擊發之彈殼，此有刑事警察局96年3月23
    日刑鑑字第0960031975號槍彈鑑定書1份附卷可憑（上參96
    年度偵字第1182號卷第167至163頁）。綜上，被告戊○○之
    自白與犯罪事實相符，被告戊○○此部分之犯行，洵堪認定
    。
  (二)犯罪事實欄三部分：
  1.被告甲○○究有無報復辛○○之動機？
    證人即被害人辛○○偵查時結證稱：「在94年時跟甲○○的
    前妻丁○○有通姦而有糾紛，於94年11月1日下午，在卓蘭
    鎮○○里○○段之工寮有遭甲○○持鐵槌打傷，但事後透過
    傅天助達成和解，之後丙○○來我家找我說甲○○要去娶外
    籍新娘，要我出錢，但我沒有赴約」等語（上參96年度偵字
    第924號卷第121頁）。被告甲○○於警詢時供稱：渠與辛○○認識，辛○○於94年11月曾和渠妻丁○○去汽車旅館，被
    警方查獲通知渠，他們2 個也承認發生不正常之男女關係，
    渠曾和辛○○說過渠再婚的錢，辛○○必須要付一點等語。
    （上參96年偵字第924 號卷第8 至10頁）。是由證人即被害
    人辛○○及被告甲○○之陳述，足見被告甲○○曾因渠前妻
    丁○○與辛○○通姦乙事，氣憤難耐，用榔頭重擊辛○○，
    雖嗣後與辛○○達成和解，惟渠欲再經由仲介公司介紹娶外
    籍新娘之際，要求辛○○分攤費用，詎料未獲回應，是本案
    案發之前，被告甲○○與辛○○確存有新仇舊恨，被告甲○○在不服自己感情及錢財兩失之情形下，而有教唆重傷害的
    動機。
  2.被告甲○○有無教唆使人受重傷？
   (1)證人即共同被告庚○○於本院審理時具結後證稱：「（問
     ：你是否認識甲○○？）認識。」、「（問：什麼時候認
     識的？）95年7、8月時。」、「（問：在哪裡認識？）在
     卓蘭鎮附近，一個吃東西的地方，是賣鵝肉的地方。」、
     「（問：認識之後你們有互留聯絡的電話嗎？）有的。」
     、「（問：多久之後，甲○○還是你，你們互相之間有再
     聯絡？）12月的時候有再聯絡。」、「（問：是誰跟誰聯
     絡？）甲○○與我聯絡。」、「（問：甲○○為何與你聯
     絡？）他說要我們幫忙他教訓人。」、「（問：甲○○為
     何不找別人幫忙教訓人，而要找你？）我不知道，可能是
     看到我有刺青吧。」、「（問：甲○○找你幫忙教訓人的
     時候，是如何與你聯絡的？）用行動電話。」、「（問：
     是甲○○的行動電話打到你的行動電話嗎？）是的。」、
     「（問：你又是如何與甲○○聯絡？）也是用行動電話，
     我的行動電話打到甲○○的行動電話。」、「（問：之後
     ，甲○○有沒有跟你聯絡，如何聯絡？）電話，或者是公
     共電話，沒有顯示號碼。」、「（問：你怎麼知道是公共
     電話？）我聽到『嘟』一聲。」、「（問：甲○○指示你
     去教訓人，是要教訓誰？）教訓辛○○。」、「（問：甲○○怎麼指示你們？）他拿辛○○的身分證影印本，上面
     有住址，我們就去找。」、「（問：甲○○有沒有帶你去
     指認給你看？）沒有。」、「（問：你不怕認錯人嗎？）
     不怕，因為上面有照片。」、「（問：甲○○指示你要教
     訓辛○○到什麼程度？）甲○○說最好是要辛○○受傷，
     無法工作。」、「（問：甲○○只是講說要讓辛○○有外
     傷而已？）外傷是我們自己講的，甲○○是要我們讓甲○○無法工作，外傷怎麼可能就無法工作，一定要更嚴重一
     點。」、「（問：甲○○有明確對你講說要讓辛○○斷手
     斷腳等的類似情形嗎？）有的，就是要讓辛○○打斷腳骨
     的意思」等語（見本院審卷96年8 月1 日審判筆錄第7 至
     11頁）。渠另於偵查中結證稱：「（問：你是如何認識甲○○？）95年6 、7 月時認識他，他是95年12月中旬時要
     我教訓辛○○，最好讓他一隻腳不能動，不能工作，他要
     給我25萬元，他在95年12月下旬，在甲○○西坪里的工寮
     付了10萬元的前金給我，剩下的要等我事成之後再給。我
     在95年12月底就告訴癸○○，並給他2 萬5 千元；戊○○
     是案發前一天臨時找他加入的，並給他2 萬5 千元。己○○是犯案的隔天給他2 千元。」、「（問：甲○○在95年
     12月中旬要你下手之後，你都是如何跟他聯絡？）（提示
     0000000000號電話號碼與0000000000聯繫之通聯）我是用
     0961的人頭卡電話跟甲○○聯絡」等語（見96年偵字第924
     號卷第120 至123 頁）。是由證人庚○○之證詞，可知渠
     係證稱被告甲○○於95年12月中旬，以電話聯絡渠，並以
     25萬元之代價，教唆渠要將辛○○打斷腿骨，渠答應後，
     甲○○有時以公用電話與渠聯絡，有時渠則以人頭卡00000
     00000 號門號之行動電話與甲○○之0000000000號門號之
     行動電話聯繫，並由甲○○提供辛○○的身分證影本等資
     料，以供辨識下手對象，嗣甲○○於95年12月下旬，在甲○○位於苗栗縣卓蘭鎮西坪里的工寮，交付10萬元之前金
     與渠等情。
   (2)證人即共同被告癸○○於偵查時具結後證稱：「（問：是
     否見過甲○○？）沒。但我在艾曼尼有聽過庚○○跟一位
     吳董通電話，說要我們先去處理會給前金10萬元，事成再
     給15萬」等語（參96年度偵字第924號卷第123頁），渠於
     本院審理時結證稱：「（問：檢察官提示的筆錄，你說你
     有聽過庚○○與一位吳董的通電話，你怎麼知道對方是吳
     董？）就庚○○一接起電話就說『吳董』（台語發音）。
     」等語（參本院審卷96年8月29日審判筆錄第14頁）。另證
     人即共同被告戊○○於偵查時具結後證稱：「我曾聽到庚○○跟吳董講電話，說要我們去處理，他會拿前金10萬元
     ，後面還有15萬元。那是在行兇前一、二星期的事，那時
     我常去艾曼尼找人，在哪玩牌之類的。」等語（以上參96
     年度偵字第924號卷第120至123頁），渠於本院審理時結證
     稱：「（問：你是否知道庚○○有沒有受誰的指示？）好
     像一個叫做『吳董』的，我有聽過他們通過電話。」、「
     （問：你在偵查中也有說你有聽過庚○○與『吳董』通電
     話？）那時候我常去『艾曼尼美容護膚店』。」、「（問
     ：你為何會知道庚○○是與『吳董』通電話？）他們通電
     話時，我在旁邊聽。」等語（見本院審卷96年8月29日審判
     筆錄第18至19頁）。是由證人癸○○、戊○○之證詞，可
     知渠等係證稱，渠等於本案發生前，均有聽到被告庚○○
     係受一位「吳董」所託，要去教訓別人，並由「吳董」給
     付前金10萬元，事成再給15萬等情。
   (3)被告甲○○曾於警詢及偵訊時供稱：伊平常都是使用00000
     00000號門號之行動電話等語（見96年度偵字第924號卷第9
     及26頁），是被告甲○○係自己使用該門號之行動電話無
     誤。另衡諸卷附之通聯紀錄顯示（見同上偵卷第92、140頁
     ），該門號自96年1月6日8時36分許至同年2月1日13時33分
     許止，即辛○○遭人傷害前後期間，與被告庚○○使用之
     人頭卡0000000000號門號之行動電話通聯頻繁。雖辯護人
     為被告甲○○辯護稱：卷附之通聯紀錄皆由庚○○所持之
     人頭卡0000000000號門號撥打至甲○○所有之0000000000
     號門號，被告甲○○無從教唆等語，但查：參諸證人庚○○上述證詞，可知被告甲○○於95年12月中旬即以公用電
     話遂行教唆重傷害犯行，渠有聽到「嘟」一聲所以得以確
     定等情，是渠後續進行重傷辛○○及金錢給付等事宜，於
     本案發生前之96年1 月6 日起至發生後之同年2 月1 日止
     ，與被告甲○○有密切聯絡，顯合於常情。另被告庚○○
     結證稱：渠於95年7 、8 月認識甲○○並交換電話號碼等
     語，已如前述；而被告癸○○、戊○○結證稱：庚○○於
     本案發生前一、二星期有與一位「吳董」通電話等語，亦
     如前述，足見自96年1 月6 日起使用前揭「0000000000」
     號門號與被告庚○○通話者，確係被告甲○○無誤。被告
     甲○○雖一再否認認識庚○○，電話也不是庚○○打的，
     並以上述情詞置辯，並聲請傳喚證人即渠前妻丁○○出庭
     作證以實其說。惟查，證人丁○○於本院審理時結證稱：
     「（問：本案發生之前，你們果園的工寮有沒有被人放火
     燒掉？）有的。」、「（問：為何會被放火燒掉？）我不
     知道。」、「（問：有沒有人曾經去恐嚇你們要給你們好
     看，放火燒房子？）我不知道。」、「（問：甲○○有沒
     有告訴過你，他被恐嚇，有人要給他好看？）有。」、「
     （問：你有沒有自己碰過這種情形？）沒有。」、「（問
     ：有沒有聽過任何人講說要報復甲○○這件事情？）沒有
     。」等語（見本院審卷96年8 月1 日審判筆錄第4 至6 頁
     ），是證人丁○○之證詞無從證實被告甲○○確有遭他人
     恐嚇、遭陷害等情，被告甲○○辯稱電話是恐嚇電話，不
     是被告庚○○打的，要屬卸責之詞，應以被告庚○○上開
     所述：渠認識甲○○，且都是以渠持之人頭卡0000000000
     號門號之行動電話與被告甲○○之0000000000號門號之行
     動電話聯絡等情，較為可採。復徵之證人辛○○與被告甲○○有前述恩怨，而被告庚○○並不認識辛○○應無仇恨
     等情，佐以上開通聯紀錄所示，被告甲○○與庚○○通聯
     頻繁，堪予認定本件犯行確係出於被告甲○○所教唆無訛
     。
  3.被告庚○○、癸○○、戊○○使人受重傷未遂部分
   (1)上揭犯罪事實三部分，被告甲○○教唆被告庚○○將被害
     人辛○○之腳打斷，被告庚○○嗣夥同共犯癸○○與戊○○，於96年1月30日1時30分許，抵達苗栗縣卓蘭鎮西坪里3
     鄰36之16號辛○○工作之地點「北歐雲鄉溫泉」後，由被
     告戊○○先拿出其持有已裝填子彈之前述仿貝瑞塔改造手
     槍1 支，對空鳴槍，喝令眾人不准動以控制場面後，被告
     庚○○及癸○○即分持大型起子及西瓜刀朝被害人辛○○
     之頭頂及右側背部、右肩膀、雙側大腿等處揮砍，致使辛○○受有頭部外傷併腦震盪及頭皮撕裂傷5 公分、多處骨
     折（右手食指、右肩峰骨折）、多處撕裂傷（右肩9 公分
     、右膝6 公分、右大腿4 公分、右肘4 公分、左腕2 公分
     、左大腿4 公分及右側大腿深撕裂傷28公分）併股四頭肌
     斷裂等傷害，經送醫救治，雖目前右大腿仍無力，無法久
     站，但未至毀敗機能之重傷害等事實，業據被告庚○○、
     癸○○坦承不諱，核與被害人辛○○於偵查時結證述被害
     情節大致相符（見96年偵字第924 號卷第121 至122 頁）
     ，復有衛生署豐原醫院96年2 月7 日字第0019211 號乙種
     診斷證明書1 紙及行政院衛生署豐原醫院96年4 月25日豐
     醫歷字第0960002943號函1 份、案發現場照片10張、監視
     錄影帶照片4 張、起獲做案用西瓜刀照片25張在卷可稽（
     上參96年偵字第924 號卷第17頁、184 頁，96年偵字第
     1182號卷第168 至173 頁，96年度偵字第925 號卷第89至
     102 頁），又有刑事警察局96年4 月18日行醫字第
     0960051202號鑑定書、0000000000號行動電話之雙向通聯
     紀錄、車籍作業系統查詢認可資料2 紙、起獲9060 -LG號2
     面車牌照片6張 附卷可佐（上參96年度偵字第925 號卷第
     168 頁、95頁、160 至162 頁），堪認被告庚○○、癸○○之自白與事實相符，被告庚○○、癸○○使人受重傷害
     （未遂）之犯行，洵堪認定。
   (2)而被告戊○○辯稱：並沒有要對被害人辛○○重傷害，當
     初庚○○找伊沒說要打他，只是要警告一下被害人等語。
     但查：
     前揭被告甲○○因不滿辛○○與其妻丁○○通姦乙事，
       意圖報復，乃以金錢教唆被告庚○○後，被告庚○○，
       找被告癸○○及戊○○加入，各給2萬5千元後，於96年1
       月30日中午12點，由被告庚○○提供大型起子及西瓜刀
       各1支，並議由被告庚○○、癸○○、戊○○下手行兇。
       嗣於同日下午1時30分許，抵達辛○○工作之地點後，被
       告戊○○先拿出其持有之改造手槍，對空鳴槍2發，並喝
       令眾人不准動以控制場面後，被告庚○○、癸○○即分
       持大型起子及西瓜刀將辛○○砍傷致受有上開之傷害等
       事實，業據被害人辛○○於偵訊中指述甚詳（參見96年
       偵字第924號卷第121至122頁），並經證人庚○○及癸○○於本院審理時結證述明確（見本院審卷96年8月1日審
       判筆錄第8至26頁及96年8月29日審判筆錄第8至29頁），
       復有衛生署豐原醫院96年2月7日字第0019211號乙種診斷
       證明書1紙及行政院衛生署豐原醫院96年4月25日以豐醫
       歷字第第0960002943號函1份、案發現場照片10張在卷可
       佐，堪信為真實。
     共同被告庚○○於本院審理時具結後證稱：「（問：檢
       察官起訴你重傷害未遂，所謂重傷害的意思是說你們要
       讓辛○○斷手腳，你知道嗎？）我知道，我們承認有重
       傷害的部份。」、「（問：重傷害不是你們原先的意思
       ？）是的，這不是原先的意思，可是也是造成了辛○○
       受了這麼嚴重的傷勢，我們也承認了。」等語（見本院
       審卷96年8月1日審判筆錄第15頁）。復徵之被害人辛○○於偵訊時結證稱：「（問：癸○○是否為持西瓜刀砍
       傷你的人？）是。他拿西瓜刀朝我的頭頂、右肩膀、雙
       側大腿、左手砍，當天是在庭的戊○○對空開兩槍，叫
       旁邊的人不要過來，之後癸○○就說你再躲，就拿西瓜
       刀砍我了，我被砍到往後跑... 」等語（參見96年度偵
       字第924 號卷第121 頁）。而參諸附卷現場照片（96年
       偵字第1182號卷第168 至173 頁）所示，被害人辛○○
       在被砍傷現場除有多處血跡噴濺痕外，並留有大片面積
       血跡滲入工地泥土，顯見被告癸○○在案發時，持扣案
       之西瓜刀，揮砍數下於被害人辛○○頭、手、腳等要害
       ，被害人辛○○只能奮力往後逃命，足見其下手兇殘。
       並衡諸被害人辛○○之傷勢，除頭部外傷併腦震盪外，
       其右側大腿更有深及28公分之撕裂傷，可見被告等人之
       下手部位均集中於頭部、右肩、左右大腿等處。而被告
       等人對於以西瓜刀及大型起子猛砍人之上開部位，足以
       使人手肢毀敗及使頭部受有重大難治之傷害，當知之甚
       詳，是辯護人稱被告癸○○、庚○○持西瓜刀及大型起
       子傷害被害人辛○○時並無重傷故意等情，實與實情不
       符。
     被告戊○○在警詢時供稱：伊是怕人太多，庚○○、癸○○在教訓辛○○時會有阻礙等語（見96年度第924號卷
       第65頁）。另渠於本院審理時結證稱：「（問：你的朋
       友不知道你有槍嗎？）不知道，但朋友都知道我曾經持
       有槍械」等語（見本院審卷96年8月29日審判筆錄第24
       頁），另共同被告庚○○於本院審理時具結後證稱：「
       （問：在案發前，96年1月23日，你跟癸○○是否就有去
       過現場準備要下手，但是沒有進行？）是的。」、「（
       問：為何沒有進行？）現場人太多，我們兩個人若都下
       去，就沒有人開車了。」、「（問：後來才會找戊○○
       及己○○加入？）是的。」等語（見本院審卷96年8月1
       日審判筆錄第23頁）。是從被告庚○○、癸○○在案發
       前之96年1 月23日準備要下手重傷害被害人辛○○，但
       因工地人太多無法進行之情觀之，若被告戊○○無帶槍
       ，喝阻旁邊的人靠近，被告庚○○、癸○○顯無法對被
       害人辛○○實施重傷害。且被告庚○○、癸○○雖分持
       大型起子及西瓜刀，若萬一真無法致被害人辛○○於重
       傷，或其等因現場人多而身陷危險，仍有被告戊○○守
       侯於旁，顯見其在場除鳴槍嚇阻外，係為作隨時協助之
       準備，被告戊○○既與共犯庚○○、癸○○等人相互利
       用他人之行為，以達重傷害被害人辛○○之目的，則被
       告戊○○自應對被害人辛○○重傷害未遂之結果共同負
       責。綜上所述，被告戊○○所辯無非事後卸責之詞，委
       無可採。此外，復有前述診斷證明書在卷可佐，又有西
       瓜刀1 把扣案可考，被告戊○○與共犯庚○○、癸○○
       等人共同使被害人辛○○受重傷未遂之犯行，堪以認定
       。
三、核被告甲○○所為係犯刑法第29條、第278條第3項、第1項
    教唆使人受重傷未遂罪，被告庚○○、癸○○、戊○○所為
    ，均係犯刑法第278條第3項、第1項之使人受重傷未遂罪，
    再被告甲○○教唆使人受重傷而未遂，被告庚○○、癸○○
    、戊○○使人受重傷而未遂，均應依刑法第25條第2項規定
    減輕其刑。被告戊○○另犯槍砲彈藥刀械管制條例第8條第4
    項未經許可持有其他可發射子彈具有殺傷力之槍枝罪、同條
    例第12條第4項未經許可持有子彈罪。被告庚○○、癸○○
    、戊○○間就前述使人受重傷未遂罪部分，均有犯意之聯絡
    與行為分擔，均為共同正犯。又被告戊○○，就上述未經許
    可持有其他可發射子彈具有殺傷力之改造手槍罪、未經許可
    持有子彈罪部分，有一行為觸犯數罪名之想像競合關係，為
    想像競合犯，應依刑法第55條之規定，從一重之未經許可持
    有其他可發射子彈具有殺傷力之改造手槍罪處斷。又被告戊○○就上述未經許可持有其他可發射子彈具有殺傷力之改造
    手槍罪、重傷未遂罪間，犯意各別，行為互殊，應予以分論
    併罰。被告戊○○，有事實欄一所示之前科素行，於事實欄
    一所示之時間執行完畢，此有臺灣高等法院被告前案紀錄表
    在卷可佐，其於前案執行有期徒刑完畢後5年內再犯上述2罪
    ，為累犯，均應依刑法第47條第1項之規定，加重其刑。爰
    審酌被告甲○○、庚○○、癸○○於本案犯罪前均無前科，
    有臺灣高等法院被告前案紀錄表在卷可佐，足見渠等素行尚
    佳，被告戊○○有槍砲彈藥刀械管制條例及賭博之前科，有
    臺灣高等法院被告前案紀錄表在卷可參，緣因被告甲○○不
    滿被害人辛○○與其妻發生婚外情，被告庚○○、癸○○、
    戊○○因缺錢花用，而犯本案，實不足取。另被告戊○○持
    有改造槍枝、子彈，對於社會治安危害甚大，被告庚○○、
    癸○○分持西瓜刀、大型起子傷害被害人，惡性非輕，並衡
    酌被告甲○○、庚○○、癸○○、戊○○至今未與被害人達
    成和解，被告庚○○、癸○○犯後坦承犯行，犯後態度尚佳
    ，被告戊○○犯後坦承部分犯行，犯後態度不佳，被告甲○○自始否認犯行，且本件係其教唆被告庚○○等人重傷害，
    惡性最重等一切情狀，就渠等所犯之罪分別量處如主文所示
    之刑，另就被告戊○○持有可發射子彈具有殺傷力之改造手
    槍部份，併科罰金，並就併科罰金部分諭知易服勞役之折算
    標準，再就被告戊○○部分定其應執行刑，復就併科罰金部
    分諭知易服勞役之折算標準，以資懲儆。扣案之改造手槍及
    改造子彈2 顆，均認具有殺傷力，均為違禁物，均應依刑法
    第38條第1 項第1 款之規定宣告沒收。扣案之西瓜刀1 把，
    係被告庚○○所有供上述犯罪之用，業據其供承在卷，基於
    共同犯罪行為，應由共犯各負全部責任之理論，而所謂共犯
    應包含共同正犯，教唆犯及從犯，「參照最高法院62年7 月
    24日第12次刑事庭會議決議(六)，司法院73年7 月24日（73）
    廳刑一字第647 號函附之刑事法律座談會紀錄」，應依刑法
    第38條第1 項第2 款之規定宣告沒收，至其等作案用之大型
    起子1 支，並未扣案，為免將來執行之困難，爰不宣告沒收
    。至被告戊○○對空鳴槍之改造子彈已擊發之1 顆，及經鑑
    定人員試射之子彈1 顆，已失其違禁物性質，自毋庸宣告沒
    收。而扣案之被告庚○○、癸○○、戊○○犯案時所著之衣
    物、鞋、帽，與本案犯罪無直接關聯性，亦不得宣告沒收，
    併此敘明。
參、公訴不受理部分：
一、公訴意旨又以：被告己○○與共同被告庚○○、癸○○、戊○○等人基於重傷害之犯意聯絡，在上開苗栗縣卓蘭鎮西坪
    里3鄰36之16號辛○○工作之地點「北歐雲鄉溫泉」，由庚○○、癸○○、戊○○等人負責下手行兇，戊○○先拿出扣
    案之改造手槍，對空鳴槍1發，庚○○、癸○○即分持大型
    起子及西瓜刀各1支，朝辛○○之頭頂及右側背部、右肩膀
    、雙側大腿等處揮砍，致使辛○○受有頭部外傷併腦震盪及
    頭皮撕裂傷5公分、多處骨折（右手食指、右肩峰骨折）、
    多處撕裂傷（右肩9公分、右膝6公分、右大腿4公分、右肘4
    公分、左腕2公分、左大腿4公分及右側大腿深撕裂傷28公分
    ）併股四頭肌斷裂等傷害。辛○○受傷倒地後，庚○○等3
    人即坐上被告己○○所駕駛車號RH-1663號之之自小客車離
    開現場，因認被告己○○共犯重傷未遂之犯行，因而認為被
    告己○○涉有共犯刑法第278條第3項、第1項之使人受重傷
    未遂罪嫌。
二、訊據被告己○○堅詞否認有何使辛○○受重傷之故意，辯護
    人則為被告己○○辯護稱：被告只是前一天晚上被告知要去
    教訓人，重傷害的部分不是被告與其他共犯間的犯意聯絡等
    語。
三、按刑法第287條之重傷罪之成立，必須行為人原具有使人受
    重傷之故意始為相當；而依刑法第10條第4項之規定，稱重
    傷者，謂毀敗一目或二目之視能；毀敗一耳或二耳之聽能；
    毀敗語能、味能或嗅能；毀敗一肢以上之機能；毀敗生殖之
    機能；其他於身體或健康，有重大不治或難治之傷害。再使
    人受重傷未遂與普通傷害之區別，亦應以加害時有無致人重
    傷之故意為斷，至於被害人受傷之部位及加害人所用之凶器
    ，有時雖可藉為認定有無重傷故意之心證，究不能據為絕對
    之標準。（參見最高法院59年台上字第1746號判例、55年台
    上字第1703號判例）。
四、經查，被告戊○○持槍對空鳴槍以控制現場，被告庚○○、
    癸○○於上開時地持前述大型起子及西瓜刀，朝辛○○頭部
    、右肩、左右大腿揮砍，再由被告己○○駕駛車號RH-1663
    號之自小客車載庚○○等3人離開現場等事實，已如前述。
    而辛○○受有上開傷勢，亦有衛生署豐原醫院96年2月7日字
    第0019211號乙種診斷證明書1紙及行政院衛生署豐原醫院96
    年4月25日以豐醫歷字第第0960002943號函1份在卷可證（上
    參96年偵字第924號卷第17頁、184頁）。。
五、公訴人雖以被害人辛○○受傷之部位及被告等人所用之凶器
    及共犯自白，以為認定被告等人有重傷害之故意或未必故意
    之論據。但查：本件共同被告間，被告庚○○與戊○○係國
    中同學，被告癸○○係被告庚○○之朋友，而被告己○○與
    其餘共同被告於本案發生前從未謀面，僅透過被告庚○○之
    友人乙○○展轉介紹，於事發當日始碰面，難謂被告己○○
    有參與共犯謀議，並生致被害人辛○○肢體毀敗或頭部有重
    大難治之傷害之重傷故意；再者，證人即共同被告庚○○於
    本院審理時具結後證稱：「（問：你是否認識己○○？）認
    識。」、「（問：在這個事情發生前認識的嗎？）認識，但
    不是很熟。」、「（問：這件事情你怎麼找到己○○的？）
    拜託朋友找到他的。」、「（問：當初找己○○的目的？）
    要他開車而已。」、「（問：你只是單純的告訴己○○要他
    開車而已？）是的。」、「（問；提示96年度偵字第925號
    偵卷第130頁偵訊筆錄倒數第3行，你所謂的教訓，己○○知
    道你們要去教訓誰嗎？（提示並告以要旨）不知道。」、「
    （問：同上，要教訓到什麼程度，己○○知不知道？）不知
    道。」、「（問：同上第131頁，你有說你們三人有商量，
    所謂的『三人』是指誰？（提示並告以要旨）我、癸○○、
    戊○○，沒有己○○。」、「（問：同上，己○○完全不知
    道你們的計畫？）己○○只知道要開車，我們要去教訓人。
    」等語（參本院審卷96年8月1日審判筆錄第16至17頁）。是
    被告己○○僅知渠負責開車，共同被告庚○○等要去教訓人
    ，至於教訓至何種程度，被告己○○全無知悉；另觀諸共同
    被告間之獲利，被告戊○○及癸○○於本案發生前即獲有各
    2萬5千元報酬，被告己○○僅於事後取的2千5佰元，顯係共
    同被告庚○○認被告己○○所知不多，分配之工作亦少，無
    須給予同額報酬適足證明被告己○○並無致被害人重傷之意
    ，此部分被告應僅係犯刑法第277條第1項之傷害罪。
六、按告訴乃論之罪，告訴人於第一審辯論終結前得撤回其告訴
    ，又告訴經撤回者，應諭知不受理之判決，刑事訴訟法第
    238條第1項、第303條第3款分別定有明文。本件被告己○○
    就此部分所為應係犯刑法第277條第1項之傷害罪，已如前述
    ，依同法第287條前段規定，需告訴乃論，茲據告訴人辛○○具狀撤回告訴，有撤回告訴狀1紙附於本院審卷可憑，揆
    諸前揭規定，自應就此部分另諭知不受理之判決。
據上論斷，應依刑事訴訟法第299條第1項前段、第303條第3款，
槍砲彈藥刀械管制條例第8條第4項、第12條第4項，刑法第11條
前段、第28條、第29條、第278條第3項、第1項、第25條第2項、
第55條、第47條第1 項、42條第3 項、第51條第5 款、第38條第
1 項第1 款、第2 款，判決如主文。
本案經檢察官陳佞如到庭執行職務
中　　華　　民　　國　  96  　年　　9　　月   　19 　　日
　　　　　　　　　刑事第三庭    審判長法　官  柳章峰
                                      法  官  羅貞元
                                      法  官  呂曾達
以上正本證明與原本無異。
如不服本判決，應於判決送達後10日內向本院提出上訴狀（應抄
附繕本），其未敘述上訴理由者，應於上訴期間屆滿後20日內補
提理由書狀於本院，上訴於臺灣高等法院臺中分院。告訴人或被
害人如對於本判決不服者，應具備理由請求檢察官上訴，其上訴
期間之計算係以檢察官收受判決正本之日期為準。
                                      書記官  許千士
中　　華　　民　　國　　96　　年　　9 　　月　　19　　日
附錄：
刑法第278條。
槍砲彈藥刀械管制條例第8條第4項、第12條第4項。
中華民國刑法第278條
（重傷罪）
使人受重傷者，處 5 年以上 12 年以下有期徒刑。
犯前項之罪因而致人於死者，處無期徒刑或 7 年以上有期徒刑。
第 1 項之未遂犯罰之。
槍砲彈藥刀械管制條例第8條
未經許可，製造、販賣或運輸鋼筆槍、瓦斯槍、麻醉槍、獵槍、
空氣槍或第4 條第1 項第1 款所定其他可發射金屬或子彈具有殺
傷力之各式槍砲者，處無期徒刑或5 年以上有期徒刑，併科新臺
幣1 千萬元以下罰金。
未經許可，轉讓、出租或出借前項所列槍枝者，處 5 年以上有期
徒刑，併科新臺幣 1 千萬元以下罰金。
意圖供自己或他人犯罪之用，而犯前二項之罪者，處無期徒刑或
 7 年以上有期徒刑，併科新臺幣 1 千萬元以下罰金。
未經許可，持有、寄藏或意圖販賣而陳列第 1 項所列槍枝者，處
 3 年以上10年以下有期徒刑，併科新臺幣700 萬元以下罰金。
第 1 項至第 3 項之未遂犯罰之。
槍砲彈藥刀械管制條例第12條
未經許可，製造、販賣或運輸子彈者，處 1 年以上 7 年以下有
期徒刑，併科新台幣 500 萬元以下罰金。
未經許可，轉讓、出租或出借子彈者，處 6 月以上 5 年以下有
期徒刑，併科新台幣 300 萬元以下罰金。
意圖供自己或他人犯罪之用，而犯前二項之罪者，處 3 年以上
10 年以下有期徒刑，併科新台幣 700 萬元以下罰金。
未經許可，持有、寄藏或意圖販賣而陳列子彈者，處 5 年以下有
期徒刑，併科新台幣 300 萬元以下罰金。
第 1 項至第 3 項之未遂犯罰之。
